【裁判字號】    89,軍上,1
【裁判日期】    890503
【裁判案由】    逃亡
【裁判全文】
臺灣高等法院刑事判決                  八十九年度軍上字第一號
    上訴人  甲○○
右上訴人，因逃亡案件，國防部高等軍事法院，八十九年度法仁判字第０一九號，中
華民國八十九年三月八日第二審判決（起訴案號：北部地方軍事法院檢察署八十八年
訴字第０二七號）提起上訴，本院判決如左：
    主      文
原判決撤銷。
甲○○無故不就職役過六日，處有期徒刑壹年肆月。
    理      由
原判決認定上訴人甲○○（民國八十六年六月二日入伍，義務役）係陸軍明德訓練班
第一中隊一兵，曾於八十七年間先後二次犯逃亡罪，經空軍防砲警衛司令部分別判處
有期徒刑六月，如易科罰金以一百元折算一日及有期徒刑一年二月確定，逃亡二罪合
併執行有期徒刑一年八月，於八十八年十月二十日自國防部新店監獄執畢出監，應於
同年月二十八日十六時前向上開單位報到回役，竟以家貧籌措路費與乘車誤時為由，
拒不前往報到，匿居台東縣一帶，迨同年十一月五日十一時許，始自行返營投案等情
，已據上訴人供承不諱，核與陸軍明德訓練班八十八年十一月五日（八八）雨正字第
一八０六號函所附談話紀錄所載情節相符。上訴人所辯稱「我應於八十八年十月二十
八日下午四時向陸軍明德班報到，於八十八年十月二十七日晚上買到九時四十分火車
票，因返回家中拿報到資料致誤時未搭上火車，經售票員告知該車票可搭隔（二十八
）日上午六時二十八分之火車，我又因找不到交通工具致到火車站時已誤時，後來為
籌錢買車票便未向陸軍明德班報到，直到八十八年十一月三日籌到錢又買了一張火車
票，結果又因太晚去車站導致誤時，後又為了籌錢，等到八十八年十一月五日有錢才
自行搭車前往報到。」（見偵查卷第八、二十九頁）以及證人林甫泰中尉於偵查中結
證稱「我知道李員曾於三十日下午打電話過來，由一兵文書蔡宗育接聽的，他（上訴
人）說他有收到存證信函，但他沒有錢來報到，．．．之後還有一次也是說他沒有錢
來報到．．．」、「．．．又說他錯過二次搭車之機會」（偵查卷第三十七頁正反面
）等語，然據第一審質之上訴人知否可向憲兵隊或單位尋求協助？上訴人供稱知道（
一審卷第十九頁反面）等情觀之，上訴人所辯無錢購買車票及家境清寒乙節，顯係卸
責之詞，並以上訴人明知官兵因故欠缺車資返回駐地時，得請求憲兵隊或其他單位協
助解決，猶藉故無法準時搭車前往新單位報到；況八十八年十月二十七日及同年十一
月三日購得前往明德班報到之火車車票後，縱誤時未能搭乘該班火車，亦應退（換）
票，改乘次班火車前往報到；若因無錢購票，亦應向單位長官、憲兵隊尋求協助，自
無以此為由而不至新單位報到之理，矧其所言縱然屬實，亦應按國軍人員休（請）假
規則辦理，並循正常管道尋求解決，然其捨此途徑而不為，逕棄兵役於不顧，其逃亡
犯意甚明，因認上訴人犯陸海空軍刑法第九十三條第三款「無故不就職役」罪，而對
上訴人為科刑之判決，其事實之認定及理由，固無違誤，惟按判決所載理由矛盾者，
其判決當然違背法令，軍事審判法第一百九十七條第十四款定有明文。又科刑判決之
主文與所載之事實及理由不相符合者，其判決屬理由矛盾之違法，有最高法院六十四
年台上字第八九三號判例可循。查陸海空軍刑法第九十三條無故不就職役罪有三種情
形，上訴人所犯無故不就職役罪係該條第三款過六日之情形，原判決事實及理由亦均
認定上訴人無故不就職役過六日，然第一審判決主文卻僅記載「甲○○無故不就職役
，處有期徒刑一年四月」，而未記載上開法條第三款「過六日」之犯罪構成要件，以
為處罰之依據，原審未予糾正而為上訴駁回之判決，自有上述理由矛盾之違法，其判
決當然為違背法令。上訴意旨固以上訴人因疏誤未搭上火車後即一直著手補救，並於
六日內連續兩次與部隊聯絡，獲通知要儘快籌錢報到，即遵示辦理，則報到期限應視
同順延，上訴人因係家貧之原住民，終於十一月五日排除困難，主動搭車報到，實無
犯罪之故意，依法應予不罰云云，並提出台東縣卑南鄉東興村村長出具之清寒證明書
為證，惟查上訴人應報到服役之上開單位固曾於八十八年十月二十九日寄郵局存證信
函催上訴人儘速聯絡，然並非得以此認定其報到時間可以順延，而上訴人固屬清寒家
庭子弟，惟既知可就近向憲兵隊尋求協助，捨此不由並如期報到，自難諉為疏失而非
故意，上訴意旨以此指摘原判決就犯罪事實之認定，固無理由，但原判決既有理由矛
盾之違背法令，就此而言，上訴為有理由，而此種違誤尚不影響於事實之認定，可據
為裁判，仍應由本院將原判決撤銷，自為判決。爰審酌被告於八十七年間已先後犯逃
亡罪，一罪處有期徒刑六月，一罪處有期徒刑一年二月，合併執行有期徒刑一年八月
，甫執行完畢即拒不回就職役，不乏惡性及其犯罪動機、目的、手段、所生危害及犯
後態度等一切情狀仍量處如主文第二項所示之刑，以示懲戒。
據上論斷，應依軍事審判法第二百零六條第一項前段、第一百六十五條第一項前段、
第一百七十九條，刑事訴訟法第三百九十七條、第三百九十八條第一款，陸海空軍刑
法第九十三條第三款判決如主文。
中     華     民     國    八十九   年       五       月       三       日
                             臺灣高等法院刑事第二十五庭
                                 審判長法  官  許  國  宏
                                       法  官  袁  從  楨
                                       法  官  洪  光  燦
右正本證明與原本無異。
不得上訴。
                                       書記官  張  永  富
中     華     民     國    八十九   年       五       月       五       日
附錄：本案論罪科刑法條全文
陸海空軍刑法第九十三條
無故離去職役或不就職役者，依左列各款處斷：
一、敵前，十年以上有期徒刑。
二、軍中或戒嚴地域過三日者，五年以下有期徒刑。
三、其餘過六日者，三年以下有期徒刑。


司法院資訊處製作；財團法人民間司法改革基金會備份。
